臺灣臺中地方法院交通事件裁定　　　　100年度交聲字第232號
原處分機關　交通部公路總局臺中區監理所
異　議　人
即受處分人　孫玉英
上列受處分人因違反道路交通管理處罰條例案件，對於交通部公
路總局臺中區監理所於民國99年12月16日所為之處分（原處分案
號：中監違字第裁60-HE0000000號裁決書）聲明異議，本院裁定
如下：
    主  文
異議駁回。
    理  由
一、按汽車駕駛執照為駕駛汽車之許可憑證，由駕駛人向公路監
    理機關申請登記，考驗及格後發給之。汽車駕駛人經考驗及
    格，未領取駕駛執照前，不得駕駛汽車，道路交通安全規則
    第50條第1項定有明文。再按汽車駕駛人，未領有駕駛執照
    駕駛小型車或機器腳踏車者，處新臺幣（下同）6,000元以
    上12, 000元以下罰鍰，並當場禁止其駕駛，道路交通管理
    處罰條例第21條第1項第1款亦定有明文。又道路交通管理處
    罰條例所稱之汽車，依該條例第3條第8款之規定，包含機器
    腳踏車在內。
二、原處分機關交通部公路總局臺中區監理所略以：異議人即受
    處分人孫玉英未領有駕駛執照，於99年12月15日18時34分許
    ，騎乘車牌號碼6GS-723 號重型機車，在臺中縣大肚鄉（臺
    中縣市合併後現為臺中市大肚區，下同）沙田路二段，經臺
    中縣警察局烏日分局員警當場依道路交通管理處罰條例第21
    條第1項第1款，以中縣警交字第HE0000000號舉發違反道路
    交通管理事件通知單，舉發異議人有「無照駕駛」之交通違
    規。異議人於期限內到案申訴，經舉發單位函覆後仍不服，
    遂於99年12月16日爰依道路交通管理處罰條例第21條第1項
    第1款之規定，以中監違字第裁60-HE0000000號裁決書裁處
    異議人6,000元罰鍰等語。
三、本件聲明異議意旨略以：伊常失眠，沒記憶所以才沒去考試
    。舉發當天，伊往沙田路菜市○○○道上要過紅綠燈，同時
    有很多機車騎過去，因晚上警車未開燈，沒有看到警車，伊
    騎很慢由後被警追上，伊拿身分證給警就被開單，伊沒錢繳
    ，交由法院判決云云。
四、經查：
（一）異議人對於上揭時、地，無照騎乘機車經警攔停之事實，
      為異議人所不爭執，並有臺中縣警察局中縣警交字第HE00
      00000 號舉發違反道路交通管理事件通知單、交通部公路
      總局臺中區監理所中監違字第裁60-HE0000000號裁決書在
      卷可稽。
（二）異議人雖以長期失眠、記憶力不佳而未去考領駕照云云置
      辯，然觀諸道路交通管理處罰條例第21條第1 項第1 款之
      立法目的，在於汽車係一高度危險之交通工具，未考取駕
      駛執照之人，因其交通安全規則之認識與駕駛技術均未符
      標準，駕駛汽車極可能發生事故，法律為保護交通安全，
      故規定未領有駕駛執照者不得駕駛汽車，如有違反者，並
      得加以處罰。查異議人迄今並未考領有任何車種之駕駛執
      照，此有異議人之機車駕照基本資料、證號查詢汽車及機
      車駕駛人資料各1 紙在卷可稽，且為異議人所不否認。異
      議人長期失眠、記憶力不佳未考領駕駛執照，其對於交通
      安全規則之認識與駕駛技術均未符合合格標準時，行車發
      生事故之可能性較高，亦有明顯危害其他用路人之生命財
      產安全之虞，自不得騎車行駛，尚難以該等理由據為免罰
      之依據。是異議人於未取得任何車種之駕駛執照前，竟仍
      於上開時、地，騎乘上開重型機車行駛道路，確有未領有
      駕駛執照駕駛機器腳踏車之違規行為甚明，自應依道路交
      通管理處罰條例第21條第1 項第1 款加以處罰無訛。
（三）又異議人復稱無力繳納罰鍰云云，然道路交通管理處罰條
      例係主管機關為加強道路交通管理，維護交通秩序，確保
      交通安全，經由立法機關所制定之法律規範，而異議人所
      述理由係屬罰鍰執行層面問題，與原處分合法、允當與否
      無涉，實無從作為撤銷原處分之依據，而難認其異議為有
      理由，是異議人以其經濟能力不佳為由，仍無從據為本件
      免責之依據。從而，異議人有於上述時、地無照駕駛之行
      為，且經合法舉發一事應堪認定。至異議人對於罰鍰繳納
      有困難，自應透過其他管道尋求協助，尚非本院所得審酌
      ，附此敘明。
五、綜上所述，異議人確有於前揭時間、地點，未領有駕駛執照
    騎乘車牌號碼6GS-723號普通重型機車之違規行為，足堪認
    定。原處分機關依道路交通管理處罰條例第21條第1項第1款
    及違反道路交通管理事件統一裁罰基準表及處理細則之規定
    ，裁處異議人罰鍰6,000元之處分，核無違誤或不當，本件
    異議人之異議為無理由，應予駁回。
據上論斷，應依道路交通管理處罰條例第87條第2 項、道路交通
事件處理辦法第18條，裁定如主文。
中    華    民    國   100    年    3     月    8     日
                        交通法庭  法  官  莊秋燕
以上正本證明與原本無異。
如不服本裁定應於送達後5日內向本院提出抗告狀。
                                  書記官  楊賀傑
中    華    民    國   100    年    3     月    8     日